【裁判字號】    88,上訴,2594
【裁判日期】    890426
【裁判案由】    違反槍砲彈藥刀械管制條例
【裁判全文】
臺灣高等法院臺中分院刑事判決                  八十八年度上訴字第二五九四號
      上  訴  人  臺灣臺中地方法院檢察署檢察官
      被      告  甲○○
右上訴人因被告違反槍砲彈藥刀械管制條例案件，不服臺灣臺中地方法院中華民國八
十八年十月十二日第一審判決（八十八年度訴字第一六○七號，起訴案號：臺灣臺中
地方法院檢察署八十八年度偵字第一五五八八號），提起上訴，本院判決如左：
      主  文
原判決關於甲○○部分撤銷。
甲○○未經許可，持有可發射子彈具有殺傷力之改造手槍，處有期徒刑壹年貳月。併
科罰金新臺幣伍萬元，罰金如易服勞役，以新臺幣玖佰元即銀元參佰元折算壹日。
改造手槍壹支（槍枝管制編號0000000000號）、制式口徑九ｍｍ之半自動手槍用子彈
壹拾柒顆及改造子彈壹顆，均沒收。
      事  實
一、甲○○自不詳時間起，未經許可，持有仿ＧＬＯＣＫ廠半自動手槍製造之玩具手
    槍更換土造金屬槍管改造而成，可發射子彈具有殺傷力之改造手槍壹支（槍枝管
    制編號0000000000號）、制式口徑九ｍｍ之半自動手槍用子彈十七顆，及具殺傷
    力之改造子彈二顆（已試射一顆），迨民國（下同）八十八年六月二十三日，委
    託乙○○，將上開槍枝及子彈等物，自其位於臺中縣清水鎮○○路七三號二樓（
    起訴書誤載為鰲峰路）租處取走藏匿，乙○○乃於同年月二十六日，將上開槍枝
    及子彈等物，持至自己位於同鎮○○路七二號租處，予以寄藏，嗣於八十八年七
    月一日下午二十三時許，經警在上開租處查獲，並扣得上開具殺傷力之改造手槍
    一支、制式子彈十七顆改造子彈二顆（已試射一顆）。
二、案經內政部警政署水上警察局第三警察隊報請臺灣臺中地方法院檢察署檢察官偵
    查起訴。
    理  由
一、被告甲○○（以下簡稱被告）於本院審理時未到庭，據其於原審雖否認有何違反
    槍砲彈藥刀械管制條例犯行，辯稱：扣案之改造手槍一支及子彈十九顆（已試射
    一顆），並非其所有，未曾持有該槍、彈，且警察曾於八十八年六月二十三日，
    前往伊與案外人楊瓊滿同居處所臺中縣清水鎮○○路七三號二樓執行搜索，並未
    查扣上開槍彈云云。然查：(一)右開犯罪事實，業據同案被告乙○○於警訊、偵查
    時供承：八十八年七月一日二十三時許，在臺中縣清水鎮○○路七二號空屋內，
    警方當場查獲改造手槍一支、子彈二十二顆（含未具殺傷力之二顆改造、一顆未
    裝火藥）、工具一批及安非他命二包等，安非他命為伊所有，其餘為甲○○所有
    ，那是在他那裡搬回來的。伊與甲○○是在八十八年六月二十三日，在清水鎮銀
    聯二村被查獲吸食毒品，甲○○被收押，伊限制住居，甲○○交代伊將槍彈部分
    從其租住處搬走，伊遂於同年月二十六日傍晚五、六時許，搬運至上開被查獲地
    點；及甲○○叫伊從其原住處先搬到伊那裡，等他出來再還給他等語（見偵查卷
    第一五頁背面、第一六頁、第六五頁背面、第七八頁）。另查獲時在場之丙○○
    於警訊亦供述：八十八年七月一日二十三時許，在臺中縣清水鎮○○路七二號空
    屋內，警方當場查獲改造手槍一支、子彈二十二顆（含二顆改造、一顆未裝火藥
    ）、工具一批及渠與乙○○身上安非他命各一包，共二包等，安非他命二包是乙
    ○○所有，改造工具是甲○○所有，其餘渠不知道云云（見偵查卷第二七頁背面
    、第二八頁）。復有扣案之改造手槍一支及子彈十九顆，經送內政部警政署刑事
    警察局鑑定之結果，認：(1)送鑑改造手槍一支（槍枝管制編號0000000000號），
    認係仿ＧＬＯＣＫ廠半自動手槍製造之玩具手槍更換土造金屬槍管之改造而成，
    機械性能良好，認具殺傷力。(2)送鑑制式子彈十九顆，其中：十七顆，認均係
    制式口徑九ｍｍ之半自動手槍用子彈，其彈底標記分別為「ＡＣＰ９６９ｍｍ」
    （十二顆）、「ＰＭＣ９ｍｍＬＵＧＥＲ」（二顆）、「ＡＰ９ｍｍＬＵＧＥＲ
    」（一顆）、「ＴＡ９ｍｍ９６」（一顆）、「Ｇ．Ｆ．Ｌ．９ｍｍＬＵＧＥＲ
    」（一顆）；二顆，認均係土造金屬彈殼加裝圓錐狀直徑約九ｍｍ之土造金屬
    彈頭而成，經試射一顆結果，能擊發，認具殺傷力，有該局八十八年七月八日刑
    鑑字第六三四六七號鑑驗通知書一紙在卷可憑（見原審卷第五七頁）。(二)臺中縣
    警察局清水分局於八十八年六月二十三日下午十五時十五分至被告甲○○與案外
    人楊瓊滿同居處所臺中縣清水鎮○○路七三號二樓執行搜索，係據秘密證人Ａ舉
    發有施用毒品情事而前往，並查獲被告施用毒品，送臺灣臺中看守所附設勒戒處
    所觀察勒戒，固有搜索扣押證明筆錄、搜索結果報告書、偵訊筆錄、臺灣臺中看
    守所受刑人及被告資料查詢及臺灣臺中地方法院檢察署刑事資料查註紀錄表在卷
    可稽。雖未查獲右開槍彈，然警方既係前往查緝施用毒品之事，有否更進而搜索
    有無持有槍彈之情，已有可疑，況未查及槍彈，並非可證明上開屋內絕無藏置有
    槍彈，是該搜索情事，不足為被告有利之認定。(三)綜上，本案事證已臻明確，被
    告所辯為卸責之詞，共同被告乙○○於本院審理時改稱：右開槍彈非被告所寄藏
    ，不知何人所有，則為事後迴護被告之詞，均無可採，被告犯行堪以認定。
二、核被告甲○○所為，係犯槍砲彈藥刀械管制條例第十一條第四項之未經許可持有
    可發射子彈具有殺傷力之改造手槍罪及同條例第十二條第四項之未經許可持有子
    彈罪。被告以一持有行為，非法持有具殺傷力之改造手槍一支及子彈十九顆，觸
    犯該二罪名，屬想像競合犯，應依刑法第五十五條之規定，從一重之未經許可持
    有可發射子彈具有殺傷力之改造手槍罪處斷。
三、原審不察，為被告無罪之諭知，尚有未洽，檢察官上訴意旨，據此指摘原判決此
    部分不當，為有理由，應由本院將原判決此部分撤銷改判。爰審酌被告犯罪之動
    機、目的、手段、持有槍彈之數量，對社會治安之危害，及犯後仍飾詞圖卸毫無
    悔意等一切情狀，量處如主文第二項所示之刑，並諭知罰金易服勞役之折算標準
    ，以示懲儆。扣案之具有殺傷力之改造手槍一支（槍枝管制編號0000000000號）
    、制式口徑九ｍｍ之半自動手槍用子彈十七顆及改造子彈一顆均為違禁物，應依
    法併予宣告沒收；至具有殺傷力之另扣案之改造子彈一顆，因送請鑑定而試射，
    自非屬違禁物或其他依法應予沒收之物，爰不予宣告沒收，附此敘明。
四、被告犯槍砲彈藥刀械管制條例第十一條第四項之罪，固經判處有期徒刑。惟按人
    民身體之自由應予保障，憲法第八條設有明文。限制人身自由之法律，其內容須
    符合憲法第二十三條所定要件。保安處分係對受處分人將來之危險性所為拘束其
    身體、自由等之處置，以達教化與治療之目的，為刑罰之補充制度。本諸法治國
    家保障人權之原理及刑法之保護作用，其法律規定之內容，應受比例原則之規範
    ，使保安處分之宣告，與行為人所為行為之嚴重性、行為人所表現之危險性，及
    對於行為人未來行為之期待性相當。槍砲彈藥刀械管制條例第十九條第一項規定
    ：「犯第七條、第八條、第十條、第十一條、第十二條第一項至第三項、第十三
    條第一項至第三項之罪，經判處有期徒刑者，應於刑之執行完畢或赦免後，令入
    勞動場所，強制工作，其期間為三年。」此項規定不問對行為人有無預防矯治其
    社會危險性之必要，一律宣付強制工作三年，限制其中不具社會危險性之受處分
    人之身體、自由部分，其所採措施與所欲達成預防矯治之目的及所需程度，不合
    憲法第二十三條所定之比例原則。犯上開條例第十九條所定之罪，不問對行為人
    有無預防矯治其社會危險性之必要，一律宣付強制工作三年之部分，與大法官解
    釋意旨不符，應自八十七年十二月十八日解釋公布之日起不予適用，大法官會議
    釋字第四七一號解釋甚明。本件被告甲○○非法持有之槍枝，乃改造之玩具手槍
    ，其殺傷力非如制式槍枝強大，故依其人格及行為之特質觀之，對社會治安之危
    害，尚非屬重大，且無刑法第九十條所定之情事，如對之宣告強制工作，有違比
    例原則，揆諸前揭解釋意旨，爰不對被告宣付強制工作。
五、公訴意旨另略以：被告甲○○未經許可，持有足以供組成彈藥用之彈藥主要組成
    零件金屬彈殼一個，乙○○受甲○○之託，於八十八年六月二十六日下午五時許
    ，未經許可，將上開彈藥主要組成零件金屬彈殼一個，自甲○○位於臺中縣清水
    鎮○○路七三號二樓（起訴書誤載為鰲峰路）租處，搬運至乙○○位於同鎮○○
    路七二號租處予以寄藏，嗣於同年七月一日下午二十三時許，經警在其上址處查
    獲，並扣得該金屬彈殼一個，因認被告另涉有槍砲彈藥刀械管制條例第十三條第
    四項未經許可持有彈藥之主要組成零件之罪嫌云云。經查：根據內政部警政署於
    八十六年十一月二十四日，以台內警字第八六七○六八三號函公告各類槍砲、
    彈藥主要組成零件種類之記載，彈殼僅係屬炸彈之主要組成零件，至於子彈則不
    屬之，本件查扣之改造子彈半成品，經送鑑結果，認係玩具手槍用之金屬彈殼，
    是該等物品尚非槍砲彈藥刀械管制條例第四條第二項所稱之主要組成零件。被告
    雖未經許可持有之，與該條例第十三條第四項未經許可持有彈藥之主要組成零件
    罪之構成要件，尚屬有間，不能令負該罪責。惟公訴人認與前揭科刑部分有想像
    競合犯之關係，屬裁判上一罪，爰不另為無罪之諭知，併此敘明。
六、被告於審判期日經合法傳喚，無正當理由不到庭，爰不待其陳述，逕行判決。
七、原判決關於乙○○部分，已判決確定，不予論列。
八、據上論結，應依刑事訴訟法第三百六十九條第一項前段、第三百六十四條、第二
    百九十九條第一項前段、第三百七十一條，槍砲彈藥刀械管制條例第十一條第四
    項、第十二條第四項，刑法第十一條前段、第五十五條、第四十二條第二項、第
    三十八條第一項第一款，罰金罰鍰提高標準條例第二條，判決如主文。
本案經檢察官丁○○到庭執行職務。
中      華      民      國    八十九     年      四       月   二十六   日
                                  臺灣高等法院臺中分院刑事第一庭
                                        審判長法  官  陳  紀  綱
                                              法  官  蕭  錦  鍾
                                              法  官  陳  登  源
右正本證明與原本無異。
如不服本判決應於收受送達後十日內向本院提出上訴書狀，其未述上訴之理由者並
得於提起上訴後十日內向本院補提理由書（均須按他造當事人之人數附繕本）。
                                              書記官  林  桂  鳳
中      華      民      國    八十九     年      四       月   二十八   日
附錄本案論罪科刑法條全文
槍砲彈藥刀械管制條例第十一條第四項：未經許可，持有、寄藏或意圖販賣而陳列第
一項所列槍砲者，處一年以上七年以下有期徒刑，併科新台幣七百萬元以下罰金。
                                                                        Ｆ


司法院資訊處製作；財團法人民間司法改革基金會備份。
